【裁判字號】    92,台上,6164
【裁判日期】    921106
【裁判案由】    業務過失致人於死
【裁判全文】
最高法院刑事判決                              九十二年度台上字第六一六四號
    上  訴  人  甲○○
右上訴人因業務過失致人於死案件，不服台灣高等法院中華民國九十年四月三十日第
二審判決（八十九年度交上訴字第二０一號，起訴案號：台灣桃園地方法院檢察署八
十九年度偵字第一二０三號），提起上訴，本院判決如左：
    主  文
上訴駁回。
    理  由
按刑事訴訟法第三百七十七條規定，上訴於第三審法院，非以判決違背法令為理由，
不得為之。是提起第三審上訴，應以原判決違背法令為理由，係屬法定要件。如果上
訴理由狀並未依據卷內訴訟資料，具體指摘原判決不適用何種法則或如何適用不當，
或所指摘原判決違法情事，顯與法律規定得為第三審上訴理由之違法情形，不相適合
時，均應認其上訴為違背法律上之程式，予以駁回。本件上訴人甲○○上訴意旨略稱
：(一)、上訴人並非以駕駛貨車載運貨物為業，不是從事駕駛業務之人，只是以自用小
貨車裝載自家用材料，本案事發時因天候不佳，視線不明，稍微偏離車道，但並無侵
入對向車道，時速在五十公里以下，因閃避不及致小貨車後方車身撞擊被害人王清成
所騎機車，使被害人人車倒地顱內出血當場死亡，原審不察，竟認上訴人係從事駕駛
業務之人，以時速約六十公里之速度，貿然行駛侵入對向車道肇事，顯屬違法。(二)、
上訴人素行良好，並無前科，肇事後向警員自首並接受裁判，且已賠償被害人之父王
文喜新台幣（下同）一百六十萬元（包括強制第三人責任險一百二十萬元），犯罪後
態度良好，原判決未詳依刑法第五十七條之規定審酌量刑，有不適用法則之違法。(三)
、上訴人一向安分守己，做工維持全家生計，日賺日食，如一日無工作，雙親、妻、
女必餓斃，上訴人並未曾受有期徒刑以上刑之宣告，原判決未依刑法第七十四條規定
宣告緩刑，亦屬違法等語。
惟查證據之取捨、證據證明力之判斷，以及事實有無之認定，屬事實審法院之職權，
苟其所為之判斷，並不違背經驗法則及論理法則，即不能任意指為違法。本件原審認
定上訴人有原判決事實欄所載之業務過失致人於死犯行，係以上訴人供承於案發時、
地駕駛小貨車撞及被害人之機車，致被害人受傷當場死亡之事實，惟否認有侵入對向
車道之情事，並辯稱：伊並非以駕駛車輛載運貨物為業云云。然查上訴人於警訊時已
自承係大園聯溢公司之司機；並於偵查中供承：伊於民國八十六年十月二日購買Ｌ九
｜０八六三號小貨車，靠行在聯溢公司，平日由伊駕駛載運工廠之電子零件，營業範
圍在桃園地區等語，足見上訴人係以載運貨物為業，駕駛貨車為其附隨之業務，係從
事駕駛業務之人。至於聯溢公司之經理蔡源鐘於原審證稱：聯溢公司僅臨時僱請上訴
人拆貨櫃，按日計酬，不須使用上訴人之小貨車云云，與上訴人所為平日以駕駛小貨
車載運電子零件之供述並不矛盾，尚不足以證明上訴人非以駕駛為附隨業務，上訴人
所辯非以駕車為業務云云，為避重就輕之詞，不足採信。又上訴人係駛入對向車道撞
擊被害人之事實，已據目擊證人梁文正結證屬實。被害人係因本件交通事故致顱內出
血當場傷重死亡之事實，亦經檢察官督同檢驗員相驗屬實，有勘驗筆錄、驗斷書及相
驗屍體證明書在卷可憑。上訴人應注意並能注意竟疏於注意，致未注意車前狀況，貿
然以時速約六十公里之速度行駛，並侵入對向車道，因而肇事致被害人死亡，顯有過
失，其過失行為與被害人之死亡結果間，具有相當因果關係。台灣省車輛行車事故覆
議鑑定委員會亦認定上訴人駕車超速行駛駛入來車道為肇事原因等證據，予以綜合判
斷，認上訴人所為，成立刑法第二百七十六條第二項之業務過失致人於死罪，依自首
規定減輕其刑，並於法定刑內量處其刑，已詳其所憑證據及認定之理由。所為論斷
，均有卷存證據資料可資覆按。查上訴人於偵查時已供承其購買小貨車靠行於聯溢公
司，平日以駕車載運桃園地區工廠之電子零件為其工作之事實，且依卷附上訴人之小
貨車照片所示，小貨車之車廂外框亦有「聯溢」二字，原審綜合上訴人之上開供詞及
卷內資料，認定上訴人係以駕駛為附隨業務，乃原審認事採證職權之合法行使，上訴
意旨依憑己見，任意指摘上開論斷為違法，自非合法之上訴理由。上訴人於原審審理
時已與被害人之父王文喜和解，由上訴人實際支付四十萬元予王文喜之事實，原審於
量刑時已有審酌，且原審併審酌上訴人之品行、過失程度、所生損害等一切情狀，量
處上訴人有期徒刑拾月，未為緩刑之宣告，此為原審量刑職權之合法行使，上訴意旨
謂原審未依刑法第五十七條規定審酌一切情狀量刑及未宣告緩刑為違法云云，亦非適
法之第三審上訴理由。至於其他上訴理由，均係就原判決已有論列說明之事項，重為
事實之爭執，否認有過失情事，殊與法律規定得為第三審上訴理由之違法情形不相適
合，衡以前開說明，其上訴為違背法律上之程式，應予駁回。
據上論結，應依刑事訴訟法第三百九十五條前段，判決如主文。
中      華      民      國    九十二    年     十一     月      六      日
                              最高法院刑事第十二庭
                                  審判長法官  陳  正  庸
                                        法官  賴  忠  星
                                        法官  王  居  財
                                        法官  張  清  埤
                                        法官  林  開  任
      右正本證明與原本無異
                                              書  記  官
中      華      民      國    九十二    年     十一     月     十二     日


司法院資訊處製作；財團法人民間司法改革基金會備份。
